臺灣高等法院刑事裁定
110年度毒抗字第1283號
抗  告  人  
即  被  告  林揚翰


上列抗告人即被告因違反毒品危害防制條例案件，不服臺灣新竹
地方法院110年度毒聲字第471號中華民國110年8月5日裁定（聲
請案號：臺灣新竹地方檢察署110年度聲觀字第411號、110年度
毒偵字第1287號），提起抗告，本院裁定如下：
    主  文
抗告駁回。
    理  由
一、原裁定意旨如附件一「臺灣新竹地方法院110年度毒聲字第4
    71號刑事裁定」所載。
二、抗告意旨如附件二「刑事抗告狀」及附件三「刑事補充抗告
    理由狀」所載。
三、按毒品危害防制條例（下稱毒品條例）第20條第1項規定，
    犯第10條之罪者，檢察官應聲請法院裁定，或少年法院（地
    方法院少年法庭）應先裁定，令被告或少年入勒戒處所觀察
    、勒戒，其期間不得逾2月。又依毒品條例第24條第1項、第
    2項規定（自民國110年5月1日施行），檢察官可依刑事訴訟
    法第253條之2第1項第4款至第6款或第8款規定，為多元之附
    條件緩起訴處分，不限於附命完成戒癮治療之緩起訴處分（
    下稱「附命緩起訴」）。
四、經查，原裁定所載抗告人即被告甲○○（下稱被告）施用第二
    級毒品甲基安非他命之事實，業據被告坦承不諱，並經警將
    其尿液送驗，呈安非他命類（安非他命、甲基安非他命）陽
    性反應，有苗栗縣警察局偵辦毒品案尿液鑑驗代碼對照表、
    中山醫學大學附設醫院檢驗科藥物檢測中心尿液檢驗報告附
    卷可參，應堪信實；又被告前未經觀察、勒戒或強制戒治之
    處分，有本院被告前案紀錄表附卷可考（按被告前雖因另案
    施用毒品案件，經附命緩起訴，惟該緩起訴處分業經撤銷，
    而未完成戒癮治療，有臺灣新竹地方檢察署檢察官107年度
    毒偵字第79號緩起訴處分書、107年度撤緩字第288號撤銷緩
    起訴處分書在卷可稽），原審爰依毒品條例第20條第1項、
    觀察勒戒處分執行條例第3條第1項規定，准檢察官之聲請，
    而裁定令被告入勒戒處所觀察、勒戒，其期間不得逾2月，
    核其認事、用法於法尚無不合。
五、被告固以其聽審權未獲保障，原裁定未審查檢察官聲請裁量
    權之合法妥適性，且依其工作、家庭及生活狀況，請求能為
    附命緩起訴等語，提起本件抗告。惟查：
  ㈠按毒品條例所規定之觀察、勒戒處分，其立法意旨在幫助施
    用毒品者戒除毒癮，該處分之性質非為懲戒行為人，而係為
    消滅行為人再次施用毒品之危險性，目的在戒除行為人施用
    毒品之身癮及心癮；觀察、勒戒係導入一療程觀念，針對行
    為人將來之危險所為預防、矯治措施之保安處分，以達教化
    與治療之目的，可謂刑罰之補充制度，從而毒品條例本身所
    規定之觀察、勒戒及強制戒治等保安處分，雖兼具剝奪自由
    權利之性質，卻有刑罰不可替代之教化治療作用。是同條例
    規定之觀察、勒戒處分及附命緩起訴等附條件之緩起訴處分
    ，何者對於施用毒品者較為有利，端在何種程序可以幫助其
    戒除施用毒品之行為，尚非可由法院逕行認定附命緩起訴對
    施用毒品者係較有利，如從治療效果之觀點而論，亦難謂附
    命緩起訴必然較觀察、勒戒有利於行為人；復考量被告有數
    次施用毒品之紀錄，且有上述緩起訴處分被撤銷而未完成戒
    癮治療之情形，可知其自我控制及約束能力不足，難認機構
    外處遇得有效戒除其毒癮，則觀察、勒戒處分雖於短期內對
    其工作及家庭不無影響，惟既能讓其脫離原本有可能接觸毒
    品之生活環境，未嘗不是使其根絕毒品惡習之契機。
  ㈡再檢察官適用刑事訴訟法第253條之1第1項及第253條之2對被
    告為緩起訴處分時，應「參酌刑法第57條所列事項及公共利
    益之維護」，並「認以緩起訴為適當」者，始得為之，可認
    檢察官應以向法院聲請觀察、勒戒為原則，於例外符合上揭
    緩起訴處分之要件時，始得另為附命緩起訴等附條件之緩起
    訴處分。檢察官是否適用前開規定對被告為緩起訴處分，自
    得本於前開規定之立法目的，妥為斟酌、裁量，始予決定。
    是法院原則上應尊重檢察官職權之行使，僅為有限之低密度
    審查，除檢察官之判斷有違背法令、事實認定有誤或其裁量
    有重大明顯瑕疵外，尚不得任意指為違法。準此，檢察官就
    前未經觀察、勒戒或強制戒治處分之施用毒品行為人，究係
    採行附命緩起訴等附條件之緩起訴處分，抑或向法院聲請觀
    察、勒戒之處遇措施，要屬檢察官之裁量權，倘檢察官係聲
    請法院裁定觀察、勒戒，法院就其聲請，除檢察官有違法或
    濫用其裁量權之情事外，僅得依法裁定被告送勒戒處所觀察
    、勒戒，以查其是否有施用毒品傾向，尚無自行以附命緩起
    訴等其他方式替代之權。況且被告自我控制及約束能力不足
    ，難認機構外處遇得有效戒除其毒癮，已如前述。又就檢察
    官聲請法院裁定觀察、勒戒之程序，現行法並無關於被告陳
    述意見之特別規定，惟被告如有相關意見，仍可自行向檢察
    官或原審法院提出俾供斟酌，被告亦已先後以言詞及書面表
    示過意見，此有檢察事務官109年2月21日詢問筆錄及被告所
    提109年5月18日刑事答辯狀在卷可憑。從而，被告漫指其未
    被賦予陳述意見權云云，自無可採。
六、綜上所述，原審依檢察官之聲請，裁定令被告入勒戒處所觀
    察、勒戒，核其認事、用法並無違誤。被告徒執前詞提起抗
    告，核無理由，應予駁回。
據上論斷，應依刑事訴訟法第412條，裁定如主文。
中　　華　　民　　國　　110 　年　　9 　　月　　9 　　日
                  刑事第四庭    審判長法  官  陳筱珮
                                      法  官  柯姿佐
                                      法  官  吳元曜
以上正本證明與原本無異。
不得再抗告。
                                      書記官  黃亮潔
中　　華　　民　　國　　110 　年　　9 　　月　　9 　　日
附件一：臺灣新竹地方法院110年度毒聲字第471號刑事裁定
臺灣新竹地方法院刑事裁定            110年度毒聲字第471號
聲　請　人　臺灣新竹地方檢察署檢察官
被　　　告　甲○○　男　(民國00年0月0日生)
　　　　　　　　　　身分證統一編號：Z000000000號
　　　　　　　　　　住○○市○區○○路0000巷000號5樓
　　　　　　　　　　（另案於法務部○○○○○○○執行中）
上列被告因違反毒品危害防制條例案件（110年度毒偵字第1287
號），經檢察官聲請送觀察、勒戒（110年度聲觀字第411號），
本院裁定如下：
    主  文
甲○○施用第二級毒品，令入勒戒處所觀察、勒戒，其期間不得逾
貳月。
    理  由
一、聲請意旨略以：被告甲○○於民國108年11月8日2時許，基於
    施用第二級毒品之犯意，在苗栗縣頭份市淇海汽車旅館內，
    以將第二級毒品甲基安非他命置於玻璃球內燒烤後吸食其煙
    霧之方式，施用第二級毒品甲基安非他命1次。嗣因另案通
    緝，為警於108年11月9日20時30分許，在新竹市○區○○路○段
    00號緝獲，復經警徵得其同意採集尿液送驗，結果呈安非他
    命及甲基安非他命陽性反應，因而查獲。上揭犯罪事實，有
    勘察採證同意書、苗栗縣警察局偵辦毒品案尿液鑑驗代碼對
    照表（檢體編號：108C309）、毒品犯罪嫌疑人尿液採驗作
    業管制紀錄（檢體編號：108C309）、中山醫學大學附設醫
    院檢驗科藥物檢測中心尿液檢驗報告（實驗編號：0000000
    ）各1份在卷可稽，是被告犯行堪以認定，爰依毒品危害防
    制條例第20條第1項及觀察勒戒處分執行條例第3條第1項規
    定，聲請裁定將被告送勒戒處所觀察、勒戒等語。
二、按毒品危害防制條例第20條於109年1月15日經總統公布修正
    ，而於同年7月15日生效施行，該條第1項規定：「犯第10條
    之罪者，檢察官應聲請法院裁定，或少年法院（地方法院少
    年法庭）應先裁定，令被告或少年入勒戒處所觀察、勒戒，
    其期間不得逾2月」。又毒品危害防制條例增訂第35條之1規
    定：「本條例108年12月17日修正之條文施行前犯第10條之
    罪之案件，於修正施行後，依下列規定處理：（一）偵查中
    之案件，由檢察官依修正後規定處理。（二）審判中之案件
    ，由法院或少年法院（地方法院少年法庭）依修正後規定處
    理；依修正後規定應為不起訴處分或不付審理之裁定者，法
    院或少年法院（地方法院少年法庭）應為免刑之判決或不付
    審理之裁定。(三）判決確定尚未執行或執行中之案件，適
    用修正前之規定。」是以，犯毒品危害防制條例第10條之罪
    者，縱該行為係在施行前為之，同條例第35條之1第1款、第
    2款前段既已明定應依新法之規定處理，自無新舊法比較之
    問題，施行後應一律適用修正後之規定。
三、經查：被告甲○○基於施用第二級毒品甲基安非他命之犯意，
    於108年11月8日2時許，在苗栗縣頭份市淇海汽車旅館內，
    以將第二級毒品甲基安非他命置於玻璃球內燒烤後吸食其煙
    霧之方式，施用第二級毒品甲基安非他命1次等情，業據被
    告於警詢及偵訊時均坦承不諱（臺灣苗栗地方檢察署109年
    度毒偵字第111號卷第23至24頁及第45頁），且被告於108年
    11月9日22時35分許在苗栗縣警察局頭份分局偵查隊親採封
    緘之尿液（尿液檢體編號：108C309），經送中山醫學大學
    附設醫院檢驗科藥物檢測中心以免疫學分析法－EIA初步檢驗
    呈安非他命類陽性反應；復經以氣相層析質譜分析法－GC/MS
    確認檢驗後，呈安非他命及甲基安非他命陽性反應，有勘察
    採證同意書、苗栗縣警察局偵辦毒品案尿液鑑驗代碼對照表
    （檢體編號：108C309）、中山醫學大學附設醫院檢驗科藥
    物檢測中心尿液檢驗報告（實驗編號：0000000）、毒品犯
    罪嫌疑人尿液採驗作業管制紀錄（檢體編號：108C309）各1
    紙在卷可稽（臺灣苗栗地方檢察署109年度毒偵字第111號卷
    第33至36頁）。是以，依被告之自白佐以被告之尿液檢驗報
    告等證據，被告於上揭時、地非法施用第二級毒品甲基安非
    他命1次之犯行，堪以認定。
四、被告前未曾因施用毒品之行為而經法院裁定觀察、勒戒或強
    制戒治等情，有臺灣高等法院被告前案紀錄表附卷可參。從
    而，本件聲請核無不合，應予准許。　　
五、依毒品危害防制條例第20條第1項及觀察勒戒處分執行條例
    第3條第1項，裁定如主文。　　
中　　華　　民　　國　　110 　年　　8 　　月　　5 　　日
                  刑事第五庭　　法　官　黃美盈
以上正本證明與原本無異。
如不服本裁定，應於裁定送達後5日內向本院提出抗告狀。
中　　華　　民　　國　　110 　年　　8 　　月　　5 　　日
                                書記官  林汶潔  

附件二：刑事抗告狀
附件三：刑事補充抗告理由狀